【裁判字號】    99,台上,1008
【裁判日期】    990225
【裁判案由】    妨害風化
【裁判全文】
最高法院刑事判決            九十九年度台上字第一○○八號
上訴人  甲○○
                
                原住台灣省嘉義.
              
        乙○○
                
              
上列上訴人等因妨害風化案件，不服台灣高等法院台南分院中華
民國九十八年六月三十日第二審判決（九十八年度上訴字第三六
九號，起訴案號：台灣嘉義地方法院檢察署九十六年度偵字第二
九八六、二九九三、三二七四號），提起上訴，本院判決如下：
    主  文
原判決關於甲○○罪刑部分撤銷。
上開撤銷部分，公訴不受理。
其他上訴駁回。
    理  由
一、不受理部分（即甲○○部分）：
按被告死亡者，應諭知不受理之判決，刑事訴訟法第三百零三條
第五款定有明文；又被告在第二審判決後，合法上訴第三審法院
中死亡者，依同法第三百九十三條第五款、第三百九十八條第三
款規定，第三審法院應撤銷第二審判決，就該案件自為判決。本
件上訴人甲○○因妨害風化案件，經原審於民國九十八年六月三
十日撤銷第一審關於甲○○部分之判決，改判論處甲○○共同圖
利媒介性交（並依中華民國九十六年罪犯減刑條例規定予以減刑
）罪刑。甲○○不服，於九十八年七月十五日提起第三審上訴，
惟甲○○已於上訴後之九十八年八月十四日死亡，有嘉義縣東石
鄉戶政事務所檢送之戶籍謄本在卷可稽。依首開說明，自應由本
院將原判決關於甲○○罪刑部分撤銷，另為不受理之判決。
二、駁回部分（即乙○○部分）：
按刑事訴訟法第三百七十七條規定，上訴於第三審法院，非以判
決違背法令為理由，不得為之。是提起第三審上訴，應以原判決
違背法令為理由，係屬法定要件。如果上訴理由書狀並未依據卷
內訴訟資料，具體指摘原判決不適用何種法則或如何適用不當，
或所指摘原判決違法情事，顯與法律規定得為第三審上訴理由之
違法情形，不相適合時，均應認其上訴為違背法律上之程式，予
以駁回。本件上訴人乙○○上訴意旨略稱：(一)、乙○○固已坦承
犯行，且與甲○○之間有「互調小姐」（指互相支援渠等旗下之
應召女郎），惟向甲○○調來的小姐，僅單純陪酒坐檯，另在乙
○○自己旗下之五位小姐，其中亦祇有二位從事性交易，其餘三
名都有男朋友，並未從事性交易。原判決認為乙○○對於甲○○
所媒介性交之行為，亦須負共同正犯罪責。但在逾「互調小姐」
範圍以外，甲○○個人媒介小姐性交行為部分，對乙○○而言既
未參與亦不知情，實不應令乙○○對此部分犯行亦負共同正犯罪
責。原判決認定，乙○○對於全部犯罪結果，均應負責，但其中
甲○○個人單獨媒介之部分，乙○○何以亦應負共同正犯罪責，
未詳載其所憑之依據，有理由不備之違法。(二)、乙○○於審判中
，已就自己涉案之犯行，坦承不諱，並以證人身分接受交互詰問
，指證共同被告甲○○犯罪，復向事實審法院陳明，願向公益團
體繳納一定金額之捐款，以求取緩刑宣告。第一、二審判決，對
於乙○○已坦承犯行表示悔悟，應依刑法第五十九條規定酌量減
輕其刑，均略而不論，復未記載不予宣告緩刑之理由，亦有判決
不適用法則及理由不備之違法云云。
惟查：上訴第三審法院之案件，是否以判決違背法令為上訴理由
，應就上訴人之上訴理由書狀加以審查，至原判決究有無違法，
與上訴是否以違法為理由為兩事（參考本院七十一年台上字第七
七二八號判例）。原判決綜合全案卷證資料，本於事實審法院之
推理作用，認定乙○○與甲○○（嗣已死亡，已見前述）及已判
刑確定之丁文生、陳嘉、莊周勝等人，共同基於意圖營利，媒
介、容留使女子與他人為猥褻、性交行為之犯意聯絡，甲○○經
由丁文生介紹租用嘉義縣六腳鄉下雙溪一六一之三號附一，供原
判決附表（下稱附表）一所示之外籍成年女子居住，並由該二人
負責管理；另乙○○經由陳嘉出面租用嘉義縣六腳鄉更寮村更
寮二五五號，供附表二所示之外籍成年女子居住，亦由該二人負
責管理；莊周勝則提供嘉義縣朴子市○○段北崁小段一四號「好
彩頭小吃部」，作為性交易之場所。自民國九十六年一月十六日
起至同年三月二十八日止，以渠等所使用如附表三編號一、二、
六、七、十、十一所示行動電話，與「好彩頭小吃部」之○五─
0000000號電話聯絡，而由甲○○、乙○○互相調度媒介
前揭外籍女子，再指示丁文生、陳嘉以車輛載送至「好彩頭小
吃部」，容留各該外籍女子在包廂內僅著內衣褲或全裸，供不特
定男客撫摸胸部、下體，而為猥褻之行為，每小時新台幣（下同
）五百元至六百元；或媒介到嘉義縣之各旅館，與不特定男客為
性交之行為，每次代價二千五百元，所得款項均按一定比例朋分
，抽頭營利。嗣檢察官於執行通訊監察時，發現上情，乃指揮警
方前往搜索，當場查獲附表一、二所示外籍女子，並扣得附表三
所示之物品等情。因而撤銷第一審關於乙○○部分之判決，改判
論處乙○○共同圖利媒介性交（並依中華民國九十六年罪犯減刑
條例規定予以減刑）罪刑，已依據卷內資料，說明其所憑之證據
及認定之理由。對於上訴人所為之辯解，併已敘明：本件係檢察
官依法執行通訊監察時，發覺上情，乃指揮警方前往搜索而查獲
。乙○○對於前揭事實之經過，亦坦白承認，核與共同被告甲○
○、丁文生、陳嘉、莊周勝，證人范夢儀及附表一編號一至五
、附表二編號一至三等外籍女子證述之情節相符，並有通訊監察
資料、監聽錄音譯文、搜索票、搜索扣押筆錄、扣押物品目錄表
、外勞居留資料、現場照片等附卷，及附表三所示證物扣案可稽
。乙○○雖辯稱：其固與甲○○互相調度媒介旗下之外籍女子，
前往應召接客，但不是與甲○○共同經營，因而與甲○○無共同
正犯關係云云。然而，共同實行犯罪行為之人，在合同意思範圍
以內，各自分擔犯罪行為之一部，相互利用他人之行為，以達其
犯罪之目的者，即應對於全部所發生之結果，共同負責，不問犯
罪動機起於何人，亦不必每一階段犯行，均經參與。又關於犯意
聯絡，不限於事前有所協議，其於行為當時，基於相互之認識，
以共同犯罪之意思參與者，亦無礙於共同正犯之成立。且數共同
正犯之間，原不以直接發生犯意聯絡者為限，即有間接之聯絡者
，亦包括在內。乙○○、甲○○既負責聯絡、調派旗下外籍女子
，並指示陳嘉、丁文生以車輛載送至莊周勝所提供之「好彩頭
小吃部」或當地各旅館，與不特定男客為猥褻、性交之行為，得
款按一定比例朋分，抽頭營利。則乙○○與甲○○、陳嘉、丁
文生、莊周勝之間，就前揭犯行係在合同意思範圍內，相互利用
他人之行為，以達其犯罪之目的，雖祇各自分擔犯罪行為之一部
，仍應對全部所發生之結果共同負責，而有共同正犯關係。因認
乙○○確有本件共同圖利媒介性交之犯行，而以其所為之前揭辯
解，乃個人之說詞，不可採信等情，已詳為說明及指駁。上訴意
旨對於原判決所為前揭論斷，並未依據卷內資料，具體指摘有何
違背法令情形。且查：(一)、緩刑之宣告，除應具備刑法第七十四
條所定條件外，並須有可認為以暫不執行刑罰為適當之情形，始
得為之，且屬法院裁判時得依職權自由裁量之事項，當事人不得
以原審未諭知緩刑指為違背法令（參考本院七十二年台上字第六
六九六號判例）。又刑法第五十九條之酌量減輕其刑，必於犯罪
之情狀顯可憫恕，認科以最低度刑仍嫌過重者，始得為之。至於
行為人犯罪後之態度如何，僅屬同法第五十七條所規定，於法定
刑內為科刑輕重之標準，並非酌量減輕其刑之事由。乙○○上訴
意旨以其已坦承犯行、表示悔悟，據以指摘原審未依刑法第五十
九條規定酌量減輕其刑及未諭知緩刑，違背法令云云。係以自己
之說詞，任意指摘，並非適法之第三審上訴理由。至於第一審判
決業經原審撤銷，已不存在，且不屬於上訴第三審之範圍。上訴
意旨猶以第一審判決執為指摘，亦顯非適法之第三審上訴理由。
(二)、事實之認定與證據之取捨，乃事實審法院之職權，苟其事實
之認定及證據之取捨，並不違背經驗法則與論理法則，即不容任
意指為違法而執為上訴第三審之理由。乙○○上訴意旨其餘之指
摘，係對於原判決已說明事項及屬原審採證認事職權之適法行使
，持憑己見而為不同之評價，且重為事實之爭執，均與法律規定
得為第三審上訴理由之違法情形，不相適合。其上訴違背法律上
之程式，應予駁回。
據上論結，應依刑事訴訟法第三百九十七條、第三百九十八條第
三款、第三百八十七條、第三百零三條第五款、第三百九十五條
前段，判決如主文。
中    華    民    國  九十九  年    二    月  二十五  日
                      最高法院刑事第六庭
                          審判長法官  謝  俊  雄
                                法官  陳  世  雄
                                法官  魏  新  和
                                法官  吳  信  銘
                                法官  施  俊  堯
本件正本證明與原本無異
                                      書  記  官
中    華    民    國  九十九  年    三    月    一    日
                                                      Ｑ

司法院資訊處製作；財團法人民間司法改革基金會備份。
